臺灣高等法院臺中分院刑事判決　　　　　　　　　　九十年度上訴字第二一二一號
　　上　訴　人　臺灣台中地方法院檢察署檢察官
　　上　訴　人
　　即　被　告　乙○○
　　被　　　告　丙○○
　　　　　　　　丁○○
　　共　　　同
　　指定辯護人　本院公設辯護人　甲○○
右上訴人因被告等違反槍砲彈藥刀械管制條例案件，不服臺灣台中地方法院九十年度
訴字第一三九五號中華民國九十年九月二十四日第一審判決（起訴案號：臺灣台中地
方法院檢察署九十年度偵字第一七四號），提起上訴，本院判決如左：
    主      文
原判決關於乙○○部分撤銷。
乙○○未經許可持有手槍，處有期徒刑陸年，併科罰金新臺幣陸拾萬元，罰金如易服
勞役，以罰金總額與陸個月之日數比例折算。巴西TAURUS廠制式手槍一支（槍枝管制
編號0000000000號）、制式九０子彈十一顆、制式12gauge霰彈槍一支（
槍枝管制編號0000000000號）、制式 12gauge霰彈七顆，均沒收。
其他上訴駁回。
    事      實
一、乙○○於民國（下同）八十六年六月中旬之某日，在台中縣后里鄉后里加油站附
    近之某工廠內，明知綽號「勇伯」之不詳姓名成年男子，所持有具殺傷力之巴西
    TAURUS廠製制式口徑九mm半自動手槍一支、制式九０子彈十四顆（送鑑時，已試
    射三顆，乘餘十一顆）、制式12gauge霰彈槍一把、制式12gauge霰彈九顆（送鑑
    時試射二顆，乘餘七顆），均為槍砲彈藥刀械管制條例所管制之槍、彈，未經許
    可，不得無故持有，竟自「勇伯」處收受上揭槍、彈，而無故持有之。嗣至八十
    九年十二月七日十九時許，乙○○之弟在台中縣豐原市之夜市販賣音樂光碟時，
    因遭不明人士破壞，乙○○乃邀丙○○、丁○○、陳自來（通緝中，另行審結）
    三人，於同日二十時許，在台中市○○路與華美街口會合，擬共同至豐原市夜市
    為其弟排解糾紛。同日十九時五十五分許，丁○○駕駛丙○○所有車號Ｙ２—八
    ０一五號自用小客車，搭載丙○○、陳自來至台中市○○路與華美街口處，乙○○則駕駛車號Ｙ三—九六三六號廂型車，將裝有上揭槍、彈之帆布袋置於右前座
    腳踏墊上，至前述路口會合後，乙○○準備將廂型車交予丙○○三人駕駛時，始
    為警發覺可疑，臨檢查獲，並扣得乙○○所持有之制式口徑九mm半自動手槍一支
    、制式九０子彈十四顆、制式12gauge霰彈槍一支、制式12gauge霰彈九顆等物。
二、案經台中市警察局移送臺灣台中地方法院檢察署檢察官偵查起訴。
    理      由
壹、有罪部分：
一、右揭犯罪事實，業據被告乙○○坦承不諱。而扣案槍、彈，經送內政部警政署刑
    事警察局鑑定結果：認送鑑制式貝瑞塔九二手槍一支（槍枝管制編號00000
    00000號），係巴西TAURUS廠製制式口徑九mm半自動手槍，槍號遭磨滅，經
    以電解法顯現結果，研判為「XPA  6X783」（Ｘ因磨損過深無法顯現），槍管內
    具有六條右旋來復線，機械性能良好，具殺傷力；而送鑑制式霰彈槍一支（槍枝
    管制編號0000000000號），係制式12gauge 霰彈槍，槍上未發現足資
    辨識國別、廠牌之文字或記號，機械性能良好，具殺傷力；送鑑制式九０子彈十
    四顆（已試射三顆，乘餘十一顆），認均係制式口徑九mm手槍子彈，均具殺傷力
    ；送鑑制式霰彈槍子彈九顆（試射二顆，乘餘七顆），其彈底標記均為12☆12☆
    12☆ 12☆，係制式12gauge霰彈，均具殺傷力，有該局八十九年十二月八日刑鑑
    字第一九四三四五號鑑驗通知書在卷可證。本件事證明確，被告乙○○犯行，堪
    予認定。
二、被告乙○○持有半自動手槍、制式九０子彈、制式12gauge霰彈槍、制式12gauge
    霰彈，核其所為，係犯槍砲彈藥刀械管制條例第七條第四款未經許可持有手槍罪
    、第八條第四項持有獵槍罪、第十二條第四項持有子彈罪。又霰彈槍非槍砲彈藥
    刀械管制條例第七條所列管之槍枝，而係同條例第八條列管之獵槍，有內政部警
    政署八十五年十二月十三日八五警署保字第九一七０一號函另案在卷可按，公訴
    人認被告持有霰彈槍行為，係犯同條第七條第四款之罪嫌，起訴法條容有未合，
    應予變更。被告以一持有行為，觸犯上開槍砲彈藥刀械管制條例第七條第四項、
    第八條第四項及第十二條第四項之罪，為想像競合犯，應從一重之未經許可持有
    手槍罪論。
三、原審對於被告乙○○予以論罪科刑，固非無見，惟查：槍砲彈藥刀械管制條例於
    九十年十一月十四日修正公布，同年月十六日生效，刪除第十九條有關強制工作
    之條文，而被告行為後法律既有變更，依刑法第二條第一項前段之規定，應適用
    裁判時之法律。原審適用現已刪除之槍砲彈藥刀械管制條例第十九條，諭知強制
    工作，於法即有未合。被告上訴意旨指摘原判決量刑過重，檢察官上訴意旨指摘
    原判決認被告丙○○、丁○○並無與被告乙○○共同持有槍枝為不當，均無理由
    ，惟原判決既有上述可議之處，即屬無可維持，自應由本院將原判決此部分予以
    撤銷改判。爰審酌被告之犯罪動機、目的、手段，持有槍、彈數量，對社會所生
    危害非小，及犯後坦承犯行，態度良好等一切情狀，量處如主文第二項所示之刑
    ，並就罰金部分諭知易服勞役之折算標準，以示懲儆。
四、至於扣案之巴西TAURUS廠制式手槍一支（槍枝管制編號0000000000號
    ）、制式九０子彈十一顆、制式12gauge 霰彈槍一支（槍枝管制編號00000
    00000號）、制式12gauge 霰彈七顆，係違禁物，依刑法第三十八條第一項
    第一款規定沒收之。另已鑑定試射之制式九０子彈三顆、制式12gauge 霰彈二顆
    ，已非違禁物，不予宣告沒收，併予敘明。
貳、無罪部分：
一、公訴意旨以：被告乙○○於九十年十二月七日十九時許，因其弟在台中縣豐原市
    某夜市販賣ＣＤ時，遭不明人士破壞，被告乙○○乃邀同被告丙○○、丁○○、
    陳自來三人，於同日約二十時許，在台中市○○路與華美街口會合，準備一同至
    豐原市夜市排解。同日下午七時五十五分許，被告丁○○駕駛被告丙○○所有車
    號Ｙ二—八０一五號自用小客車，搭載被告丙○○、陳自來至上開會合處，而被
    告乙○○則駕駛車號Ｙ三—九六三六號廂型車，將裝有上揭槍、彈之帆布袋置於
    Ｙ三—九六三六號廂型車右前座腳踏墊上，至上開路口與被告丙○○、丁○○、
    陳自來等人會合。渠等會合後，被告乙○○即將廂型車交予被告丙○○等人，準
    備由被告丙○○、丁○○、陳自來駕駛該廂型車，持上開槍彈至豐原市夜市排解
    ，被告乙○○則改駕駛被告丙○○之自用小客車。被告丙○○、丁○○、陳自來
    明知廂型車中有被告乙○○攜帶作為防身用之槍彈，仍予以收受而與被告乙○○
    共同未經許可無故持有之。嗣因被告乙○○不熟悉被告丙○○所有之Ｙ二—八０
   一五號自用小客車性能及密碼鎖功能，被告丙○○乃在Ｙ二—八０一五號自用小
    客車上向被告乙○○解說該車密碼鎖之功能，尚未說明完畢之際，於二十時許，
    適為警方臨檢查獲，因認被告林松耀、丁○○與被告乙○○有共同涉犯槍砲彈藥
    刀械管制條例第七條第四項之未經許可持有手槍罪嫌及同條例第十二條第四項之
    未經許可持有子彈罪嫌云云。
二、按犯罪事實應依證據認定之，無證據不得推定其犯罪事實。刑事訴訟法第一百五
    十四條定有明文。次按認定不利被告之事實，須依積極證據，苟積極證據不足為
    不利於被告事實之認定時，即應為有利於被告之認定；又共犯之成立，除共同實
    施犯罪行為者外，其就他人之行為負共犯之責者，以有意思聯絡為要件，若事前
    並未合謀，實施犯罪行為之際，又係出行為者獨立之意思，即不負共犯之責，（
    參見最高法院三十年上字第八一六號、十九年上字第六九四號判例）。
三、公訴人認被告丙○○、丁○○涉犯上揭槍砲犯行，係以被告乙○○於檢察官初訊
    時，供稱：我們均是要防身用的，後來伊到華美西街與陝西路口才告訴他們的，
    經過五分鐘，警方就來了等語。另被告丁○○則供稱：他（指乙○○）開車來均
    放在車上，他來時才告訴伊等語。在通緝中之被告陳自來亦供稱：是乙○○叫我
    們放在Ｙ三—九六三六號車內的等語。又被告丙○○於警訊中坦承：乙○○只是
    要我們攜槍去防身，並無教唆我們開槍，聽說對方之人士很多等語。況被告丁○○於警方臨檢時，於倉促間仍不忘將置於帆布袋中之制式口徑九mm半自動手槍一
    把連同彈匣及子彈十四發取出，將之藏置於路旁橋邊之地上以逃避查緝，足見被
    告丙○○、丁○○、陳自來等人均知悉被告乙○○有攜帶槍彈，其辯稱不知情云
    云，無非事後卸責之詞，不足採信。又被告丙○○、丁○○、乙○○三人於警訊
    及偵查中均供稱：當時四人是要去豐原替人排解糾紛等語，則彼等既係準備一同
    前去豐原排解糾紛，而由被告乙○○攜帶前開槍彈前來，且彼等均知悉要帶該批
    槍彈前去，足見被告四人就持有上開槍彈部分，顯有共同犯意之聯絡及行為之分
    擔，是該槍彈雖係在廂型車上查獲，尚未分配由被告中之何人攜帶，被告丙○○
    、丁○○仍應負共同持有之罪責，為其論據。
四、訊據被告丙○○、丁○○二人堅決否認有何共同持槍、彈犯行，被告丙○○辯稱
    ：伊是被告乙○○所經營ＫＴＶ店內之員工，案發當日，被告乙○○打電話給伊
 ，要伊開車去接丁○○、陳自來二人，一同至台中市○○路與華美街路口等待被
    告乙○○。警察臨檢查獲之時，伊正在其所有之Ｙ二—八０一五號自小客車內指
    導被告乙○○如何使用該車之密碼鎖，伊並不知被告乙○○攜帶槍枝至現場各等
    語；被告丁○○辯稱：案發當日，係被告乙○○以電話告知欲至豐原夜市，要求
    伊與之一同前往。嗣後，被告丙○○即駕駛其所有Ｙ二—八０一五號自小客車載
    伊與陳自來，一同至台中市○○路與華美街路口與被告乙○○會合，伊並不知被
    告乙○○有帶槍、彈過來，伊是事後上了乙○○所駕駛之廂型車，才發現車上有
    槍枝，而警察來臨檢的時侯，伊因害怕警察可能誤會槍枝是伊的，所以才把制式
    手槍丟至橋墩旁等語。經查：
(1)、按槍砲彈藥刀械管制條例第七條第四項未經許可持有手槍罪及同條例第十二條第
    四項之未經許可持有子彈罪，其所謂「持有」，係指執持占有之意，為一種事實
    狀態，應就客觀事實認定之，是如認共犯共同持有，自須其等有持有手槍之合意
    始足當之。本件上揭扣案之槍、彈，係被告乙○○所持有，被告乙○○攜帶扣案
    槍、彈至查獲地點與被告丙○○、丁○○會合前，被告丙○○、丁○○二人確不
    知情乙節，已據被告乙○○供述明確，被告乙○○於原審審理時供稱：被告丙○○、丁○○二人與伊並無共同持有槍、彈之事實，查獲當日，係因伊之弟何立偉
    ，在豐原市之攤位遭別人砸，伊攜帶扣案之槍彈至現場，係要防身，並沒有要交
    給被告丙○○、丁○○，被告丙○○、丁○○二人是到達會合之現場後，才知道
    伊攜帶槍枝，其等事先並不知道伊有槍枝，伊是在現場會合之後，才告訴他們伊
    有帶槍，他人三位聽到都很驚訝，且丙○○好像不太想去；伊是跟丙○○說，找
    丁○○與陳自來到那裡去看看，渠等相約在華美街與陝西路口會合；丁○○與陳
    自來是伊請丙○○轉達，叫他們二位一起過來各等語。其在警訊中亦僅供述：伊
    於八十九年十二月七日十九時許，用伊之手機連絡丙○○去西屯路載丁○○及陳
    自來二人到陝西路與華美街會合，欲將所有之廂型車及槍械乙批交由不知情之丙○○載丁○○、陳自來到豐原市夜市為胞弟．．尋仇排解，正當我與丙○○在換
    車時，因伊不了解丙○○所駕之三菱汽車性能及密碼鎖，發現警方已到場盤查．
    ．（問：三友人是否知悉欲帶槍械前往豐原？）丙○○並不知情，只知要開車去
    豐原市排解尋仇，而丁○○和陳自來兩人則是剛到現場時，我始告知槍械及放置
    處；伊本欲教唆丁○○及陳自來二人各持一把槍械至豐原夜市找人尋仇等語。其
    意亦謂：被告丙○○、丁○○等人到達台中市○○路、華美街口會合前，均不知
    被告乙○○攜有槍械，於到達會合處所時，被告乙○○亦僅告知伊有攜帶長、短
    槍枝而已，尚未談及如何分配槍枝予被告丁○○、陳自來，且被告丁○○、陳自
    來二人是否受被告乙○○之教唆，而同意攜槍前往豐原夜市，尚有不明，渠等即
    為警查獲等情。由此可見，被告丙○○、丁○○二人對於上揭槍、彈，與被告乙○○尚未共同持有，或有何共同謀議行為，自難僅以被告丙○○、丁○○二人事
    後知情，遽認其等與乙○○有何共同持有槍枝之犯意聯絡。
(2)、再者，證人即台中市警察局保安大隊警員葉博光、許世明於原審法院結證亦稱：
    當時我們到現場的時候，看到有兩個人在廂型車外面，丙○○與乙○○在自小客
    車裡面；查獲霰彈槍的時候，丁○○與陳自來在車子與橋墩之間，在車子的右側
    等語。顯示被告丁○○、陳自來於到達會合地點後，尚未進入乙○○車內準備開
    車離去，而是站立於廂型車旁，等待被告丙○○指導被告乙○○如何使用其自小
    客車，四人未及謀議持有槍、彈之事，即為警查獲。因此，被告丙○○、丁○○
    二人所辯情節，尚非無據，應堪採信。依上所述，上揭槍、彈，既係被告乙○○
    自行攜帶前往，被告丙○○、丁○○二人事前並不知情，則被告丙○○、丁○○
    二人與被告乙○○就上揭持有手槍及子彈部分，應無犯罪之合意與聯絡，自無令
    被告丙○○、丁○○二人共負持有槍、彈之罪責。此外，復查其他無積極證據足
    資認定被告丙○○、丁○○二人有何持有槍、彈犯行，被告二人被訴此部分犯罪
    尚屬不能證明，原審為被告二人均為無罪之諭知，經核並無不當，公訴人上訴意
    旨，仍執前詞，指摘原判決不當，為無理由，應予駁回。
(3)、至於被告丁○○於警方盤查之時，為免槍枝為警查獲，速將置於帆布袋中之制式
    口徑九mm半自動手槍一把（連同彈匣）藏置於路旁橋墩之下，以逃避警方查緝，
    是否涉犯湮滅他人刑事被告案件之證據罪，宜由檢察官另為偵查，併予敘明。
五、被告丁○○經合法傳喚，無正當理由不到庭，此部分爰不待其陳述，逕行判決。
六、據上論斷，應依刑事訴訟法第三百六十九條第一項前段、第三百六十四條、第二
百九十九條第一項前段、第三百條、第三百六十八條、第三百七十一條，槍砲彈藥刀
械管制條例第七條第四項、第八條第四項、第十二條第四項，刑法第二條第一項前段
、第十一條前段、第五十五條、第四十二條第三項、第三十八條第一項第一款，罰金
罰鍰提高標準條例第二條，判決如主文。
本案經檢察官戊○○到庭執行職務。
中      華      民      國　    九十一     年     三      月     六 　　日
　　　　　　　　　　　　　　　　臺灣高等法院臺中分院刑事第六庭
　　　　　　　　　　　　　　　　　　　審判長法　官　李  文  雄
　　　　　　　　　　　　　　　　　　　　　　法  官　邱　顯　祥
　　　　　　　　　　　　　　　　　　　　　　法  官　陳　嘉　雄
右正本證明與原本無異。
如不服本判決應於收受送達後十日內向本院提出上訴書狀，其未敘述上訴之理由者並
得於提起上訴後十日內向本院補提理由書（均須按他造當事人之人數附繕本）。
　　　　　　　　　　　　　　　　　　　　　　書記官  王  麗  英
中      華      民      國　    九十一     年     三      月     六 　　日
                                                                        Ｒ
